---
title: "Lab3_zad3"
author: "Aleksander Wiśniewski"
date: "28 05 2020"
header-includes:
   - \usepackage{amsmath}
   - \usepackage{gensymb}
output: pdf_document
---

```{r setup, include=FALSE}
knitr::opts_chunk$set(echo = FALSE)
library(readxl)
library(ggplot2)
library(knitr)
library(kableExtra)
source('Lab3_zad3_derivs.R')
source('Lab3_zad2_derivs.R')
options(OutDec= ",", scipen = 999)
```

```{r, echo = FALSE}
a <- "c_{wH_2O}"
b <- "m_k"
c <- "m_{2H_2O}"
d <- "T_{2H_2O}"
e <- "T_{1H_2O}"
f <- "T_k"
g <- "m_{1H_2O}"
ck <- "c_k"
```

# Wyznaczenie ciepła właściwego kalorymetru

## Cel

Celem drugiego zadania jest wyznaczenie ciepła właściwego kalorymetru. 

## Opis eksperymentu

W chwili początkowej kalorymetr o masie $`r b`$ wypełniony jest wodą o masie $`r g`$. Wewnątrz kalorymetru panuje stan równowagi termodynamicznej, czyli temperatura kalorymetru jest równa temperaturze wody i wynosi $`r e`$. Dolanie do kalorymetru wody o masie $`r c`$ i temperaturze $`r d`$ > $`r e`$ spowoduje oddanie części energii dolanej wody do kalorymetru i wody wcześniej się w nim znajdującej, ponieważ temperatura dolewanej wody jest większa niż temperatura układu. Po pewnym czasie układ osiągnie stan równowagi termodynamicznej, czyli temperatura wymieszanej wody oraz kalorymetru będzie taka sama i równa $`r f`$. Bilans energetyczny opisujący takie zdarzenie jest następujący:

$$`r c` `r a`(`r d` - `r f`) = `r g``r a`(`r f` - `r e`) + `r b`c_{wk}(`r f` - `r e`)$$
Lewa strona równania opisuje energię oddaną przez dolaną wodę, natomiast prawa strona energię otrzymaną przez kalorymetr oraz wodę, która się w nim znajdowała. Po przeniesieniu pierwszego składnika prawej strony na lewą oraz podzieleniu równania przez $`r b`(`r f` - `r e`)$ otrzymano wzór na ciepło właściwe kalorymetru:

$$c_k = \frac{`r a`}{`r b`}(`r c`\frac{`r d` - `r f`}{`r f` - `r e`} - `r g`)$$

## Dane eksperymentalne

```{r, echo = FALSE}
pomiary <- as.data.frame(read_excel(path = "pomiary_wozniak.xlsx", sheet = 'zad2'))
pomiaryalek <- as.data.frame(read_excel(path = "kalorymetr_Alek.xlsx"))[, 3:7]
pomiarylopat <- as.data.frame(read_excel(path = "kalorymetr_lopatowski.xlsx"))[, 3:7]
cww <- 4183
mk <- 0.765

pom_tab <- rbind(pomiary[, c(-1, -2, -8)], pomiaryalek, pomiarylopat)


cwk <- cww/mk * (pom_tab[, 3] * 
            (pom_tab[, 4] - pom_tab[, 5]) / 
            (pom_tab[, 5] - pom_tab[, 2]) - 
            pom_tab[, 1])
a <- cww
b <- mk 
c <- pom_tab[, 3]
d <- pom_tab[, 4]
e <- pom_tab[, 2]
f <- pom_tab[, 5]
g <- pom_tab[, 1]
pom_tab <- cbind(pom_tab, cwk)
kable(pom_tab[1:5, ], caption="Seria 1", format = "latex", escape = FALSE, align = 'c', col.names = c("$m_{1H_2O} [kg]$", "$T_{1H_2O} [\\degree C]$", "$m_{2H_2O} [kg]$", "$T_{2H_2O} [\\degree C]$", "$T_{k} [\\degree C]$", "$c_{wk}[\\frac{J}{kg \\cdot K}] $")) %>%
   kable_styling(position="center", latex_options = c("striped", "HOLD_position"))

pom2 <- pom_tab[6:10, ]
rownames(pom2) <- NULL
kable(pom2, caption="Seria 2", format = "latex", escape = FALSE, align = 'c', col.names = c("$m_{1H_2O} [kg]$", "$T_{1H_2O} [\\degree C]$", "$m_{2H_2O} [kg]$", "$T_{2H_2O} [\\degree C]$", "$T_{k} [\\degree C]$", "$c_{wk}[\\frac{J}{kg \\cdot K}] $")) %>%
   kable_styling(position="center", latex_options = c("striped", "HOLD_position"))

pom3 <- pom_tab[11:15, ]
rownames(pom3) <- NULL
kable(pom3, caption="Seria 3", format = "latex", escape = FALSE, align = 'c', col.names = c("$m_{1H_2O} [kg]$", "$T_{1H_2O} [\\degree C]$", "$m_{2H_2O} [kg]$", "$T_{2H_2O} [\\degree C]$", "$T_{k} [\\degree C]$", "$c_{wk}[\\frac{J}{kg \\cdot K}] $")) %>%
   kable_styling(position="center", latex_options = c("striped", "HOLD_position"))
```

Pierwsze pięć kolumn przedstawia dane zmierzone podczas eksperymentu. W ostatniej kolumnie zawarto obliczoną wartość ciepła właściwego kalorymetru. Masa kalorymetru wynosi $m_k = 0,765 kg$, a za ciepło właściwe wody przyjęto 4183 $\frac{J}{kg \cdot K}$.

## Analiza niepewności pomiarowych

Wszystkie pomiary obarczone są niepewnością pomiarową typu B. Aby wyznaczyć niepewność wyznaczonego ciepła właściwego kalorymetru skorzystano z prawa propagacji niepewności pomiarowej:

$$u_B(c_k)=\sqrt{
\begin{aligned}
(\frac{\partial{c_k}}{\partial{c_{wH2O}}})^2u_B^2(c_{wH2O}) + (\frac{\partial{c_k}}{\partial{m_{1H2O}}})^2u_B^2(m_{1H2O}) +
(\frac{\partial{c_k}}{\partial{m_{2H2O}}})^2u_B^2(m_{2H2O}) + \\
(\frac{\partial{c_k}}{\partial{T_{1H2O}}})^2u_B^2(T_{1H2O}) +
(\frac{\partial{c_k}}{\partial{T_{2H2O}}})^2u_B^2(T_{2H2O}) +
(\frac{\partial{c_k}}{\partial{T_k}})^2u_B^2(T_k)
\end{aligned}}$$

Pochodne cząstkowe wyrażają się wzorami:

```{r pochodne2, message=FALSE, warning=FALSE}
pochodne <- simplify2array(list(c("$\\frac{\\partial{c_k}}{\\partial{c_{wH_2O}}}$",
                                  "$\\frac{\\partial{c_k}}{\\partial{m_{1H2O}}}$",
                                  "$\\frac{\\partial{c_k}}{\\partial{m_{2H2O}}}$", 
                                  "$\\frac{\\partial{c_k}}{\\partial{T_{1H2O}}}$",
                                  "$\\frac{\\partial{c_k}}{\\partial{T_{2H2O}}}$",
                                  "$\\frac{\\partial{c_k}}{\\partial{T_k}}$"),
                                c("$\\frac{1}{m_k}(m_{2H_2O}\\frac{T_{2H_2O} - T_k}{T_k - T_{1H_2O}} - m_{1H_2O})$",
                                  "$-\\frac{c_{wH_2O}}{m_k}$",
                                  "$\\frac{c_{wH_2O}(T_{2H_2O}-T_k)}{m_k(T_k - T_{1H_2O})}$",
                                  "$\\frac{c_{wH_2O}m_{2H_2O}(T_{2H_2O}-T_k)}{m_k(T_k - T_{1H_2O})^2}$",
                                  "$\\frac{c_{wH_2O}m_{2H_2O}}{m_k(T_k - T_{1H_2O})}$",
                                  "$-\\frac{c_{wH_2O}m_{2H_2O}(T_{2H_2O}-T_{1H_2O})}{m_k(T_k - T_{1H_2O})^2}$")))

kable(pochodne, caption="Wzory pochodnych", format = "latex", escape = FALSE, align = 'c', booktabs = T,
  linesep = "\\addlinespace\\addlinespace") %>%
   kable_styling(position="center", latex_options = c("HOLD_position")) 


```

Za niepewność miary masy początkowej wody przyjęto $\frac{0,05}{\sqrt{3}}kg$, a wody dolewanej $\frac{0,1}{\sqrt{3}}kg$. Za niepewność początkowej i końcowej temperatury wody przyjęto $\frac{0,0001}{\sqrt{3}}\degree C$, a temperatury wody dolewanej $\frac{1}{\sqrt{3}}\degree C$.

```{r niepewnosci2, echo = FALSE}
aniep <- 1 / sqrt(3)
masapoczniep <- 0.05 / sqrt(3)
masadolniep <- 0.1 / sqrt(3)
tempnieppocz <- 0.0001 / sqrt(3)
tempniepdol <- 1 / sqrt(3)

niepewnosci <- sqrt(aniep^2 * ad(a, b, c, d, e, f, g)^2 + 
                    masadolniep^2 * cd(a, b, c, d, e, f, g)^2 + 
                    tempniepdol^2 * dd(a, b, c, d, e, f, g)^2 + 
                    tempnieppocz^2 * ed(a, b, c, d, e, f, g)^2 + 
                    tempnieppocz^2 * fd(a, b, c, d, e, f, g)^2 + 
                    masapoczniep^2 * gd(a, b, c, d, e, f, g)^2)
tab_niepew <- cbind(pom_tab, niepewnosci)


kable(tab_niepew[1:5, ], caption="Seria 1 z niepewnościami", format = "latex", escape = FALSE, align = 'c', col.names = c("$m_{1H_2O} [kg]$", "$T_{1H_2O} [\\degree C]$", "$m_{2H_2O} [kg]$", "$T_{2H_2O} [\\degree C]$", "$T_{k} [\\degree C]$", "$c_{wk}[\\frac{J}{kg \\cdot K}] $", "$u_B(c_{wk}) [\\frac{J}{kg \\cdot K}]$")) %>%
   kable_styling(position="center", latex_options = c("striped", "HOLD_position"))

pom2 <- tab_niepew[6:10, ]
rownames(pom2) <- NULL
kable(pom2, caption="Seria 2 z niepewnościami", format = "latex", escape = FALSE, align = 'c', col.names = c("$m_{1H_2O} [kg]$", "$T_{1H_2O} [\\degree C]$", "$m_{2H_2O} [kg]$", "$T_{2H_2O} [\\degree C]$", "$T_{k} [\\degree C]$", "$c_{wk}[\\frac{J}{kg \\cdot K}] $", "$u_B(c_{wk}) [\\frac{J}{kg \\cdot K}]$")) %>%
   kable_styling(position="center", latex_options = c("striped", "HOLD_position"))

pom3 <- tab_niepew[11:15, ]
rownames(pom3) <- NULL
kable(pom3, caption="Seria 3 z niepewnościami", format = "latex", escape = FALSE, align = 'c', col.names = c("$m_{1H_2O} [kg]$", "$T_{1H_2O} [\\degree C]$", "$m_{2H_2O} [kg]$", "$T_{2H_2O} [\\degree C]$", "$T_{k} [\\degree C]$", "$c_{wk}[\\frac{J}{kg \\cdot K}] $", "$u_B(c_{wk}) [\\frac{J}{kg \\cdot K}]$")) %>%
   kable_styling(position="center", latex_options = c("striped", "HOLD_position"))

```

## Wykresy

```{r wykres2, echo = FALSE}
y <- tab_niepew[, 6]  #cwk
x <- tab_niepew[, 1]
xd <- masapoczniep
yd <- tab_niepew[, 7]
df <- data.frame(x, y, xd, yd)
ggplot(df[1:5, ], aes(x=x, y=y)) + geom_point() +
   geom_errorbar(aes(ymin = y - yd, ymax = y + yd), size = 0.5, width = 0.05) +
   geom_errorbar(aes(xmin = x - xd, xmax = x + xd), size = 0.5, width = 180) +
   labs(x = "Masa początkowa wody [kg]", y = "Ciepło właściwe kalorymetru J/(kg*K)") +
   labs(title = "Zależność ciepła właściwego kalorymetru od początkowej masy wody", subtitle = 'Seria 1') + 
   theme(plot.title = element_text(size = 12))


ggplot(df[6:10, ], aes(x=x, y=y)) + geom_point() +
   geom_errorbar(aes(ymin = y - yd, ymax = y + yd), size = 0.5, width = 0.05) +
   geom_errorbar(aes(xmin = x - xd, xmax = x + xd), size = 0.5, width = 180) +
   labs(x = "Masa początkowa wody [kg]", y = "Ciepło właściwe kalorymetru J/(kg*K)") +
   labs(title = "Zależność ciepła właściwego kalorymetru od początkowej masy wody", subtitle = 'Seria 2') + 
   theme(plot.title = element_text(size = 12))

ggplot(df[11:15, ], aes(x=x, y=y)) + geom_point() +
   geom_errorbar(aes(ymin = y - yd, ymax = y + yd), size = 0.5, width = 0.05) +
   geom_errorbar(aes(xmin = x - xd, xmax = x + xd), size = 0.5, width = 180) +
   labs(x = "Masa początkowa wody [kg]", y = "Ciepło właściwe kalorymetru J/(kg*K)") +
   labs(title = "Zależność ciepła właściwego kalorymetru od początkowej masy wody", subtitle = 'Seria 3') + 
   theme(plot.title = element_text(size = 12))


```

Punkty przedstawione na wykresie pokazują, że ciepło właściwe kalorymetru praktycznie nie zmienia się w zależności od masy początkowej wody. Taki wynik nie powinien dziwić - ciepło właściwe kalorymetru to wartość stała i nie powinno zależeć od znajdującej się w kalorymetrze wody. Warto zwrócić uwagę na znacząco rosnące niepewności obliczanego ciepła właściwego kalorymetru. Po bliższym zbadaniu można stwierdzić, że znaczna część tej niepewności wynika z niedokładności masy i temperatury wody dolewanej. 

## Wyniki i analiza

```{r wyniki2, echo = FALSE}

sr_cwk <- mean(tab_niepew[, 6])
niepew <- min(tab_niepew[, 7])


```

Średnia wartość ciepła właściwego kalorymetru wynosi `r round(sr_cwk, 2)` $\frac{J}{kg \cdot K}$. Za niepewność średniej wartości ciepła przyjęto najmniejszą niepewność spośród obliczonych. Bardzo duże wartości niepewności wiążą się z relatywnie dużymi wartościami pochodnych oraz z dużymi niepewnościami poszczególnych mierzonych wartości. W największym stopniu dotyczy to niepewności towarzyszących masie i temperaturze wody dolewanej. Kolejne wyliczone wartości ciepła właściwego kalorymetru pozostają jednak bardzo zbliżone, więc można przyjąć najniższą niepewność. Ostateczny wynik z przyjętą niepewnością wynosi więc `r round(sr_cwk, 2)`(`r round(niepew, 2)`) $\frac{J}{kg \cdot K}$.


















# Zadanie 3

## Wzór

W zadaniu trzecim będziemy chcieli wyznaczyć ciepło topnienia lodu, korzystając z kalorymetru napełnionego wodą, do którego dodajemy kostki lodu.

W pierwszej kolejności wyznaczymy wzór na ciepło topnienia lodu. Bilans energetyczny takiego układu wygląda tak:

$$ q_lm_l+m_lc_{w H2O}T_k = m_{1H2O}c_{wH2O}(T_{1H2O}-T_k) + m_kc_{wk}(T_{1H2O}-T_k)$$
Gdzie $q_l$ jest ciepłem topnienia lodu, $m_l$ to masa wrzucanego lodu, $c_{wH2O}$ to ciepło właściwe wody wyliczone w 1 zadaniu, $c_{wk}$ to ciepło właściwe kalorymetru wyliczone w 2 zadaniu, $T_k$ to temperatura końcowa układu, $m_{1H2O}$ to masa wody w kalorymetrze przed dodaniem lodu, $T_{1H2O}$ to temperatura układu przed dodaniem lodu, $T_k$ to temperatura końcowa układu, $m_k$ to masa kalorymetru.

Chcemy z tego wzoru wyznaczyć wzór na ciepło topnienia lodu. Po prostych przekształceniach równania otrzymamy:

$$ q_l = \frac{(m_{1H2O}c_{wH2O} + m_kc_{wk})(T_{1H2O}-T_k)}{m_l} - c_{wH2O}T_k$$

## Wyniki

Korzystając z pomiarów zapisanych przy wykonywaniu wirtualnego laboratorium, wypiszemy teraz dane oraz otrzymaną wartość ciepła topnienia lodu dla kolejnych pomiarów.

```{r tabela_topnienie1, message=FALSE, warning=FALSE}
pomiary <- as.data.frame(read_excel("topnienie_Alek.xlsx"))
pomiary_mod <- pomiary[2:nrow(pomiary),2]
pomiary_mod <- cbind(pomiary_mod, pomiary[1:20,1])
pomiary_mod <- cbind(pomiary_mod, pomiary[1:20,2])
pomiary_mod <- pomiary_mod[,c(3,1,2)]
m_lodu <- 0.0243
m_kalor <- 0.765
cw_h2o <- 4200
cw_kalor <- 901.1668

wyniki <- ((pomiary_mod[,3]*cw_h2o + m_kalor*cw_kalor)*(pomiary_mod[,1]-pomiary_mod[,2])/m_lodu)-(cw_h2o*pomiary_mod[,2])
pomiary_mod <- cbind(pomiary_mod, wyniki)

kable(pomiary_mod, caption="Pomiary i wartości ciepła topnienia", format = "latex", escape = FALSE, align = 'c', col.names = c("$T_p[C]$","$T_k[C]$","$m_{H2O}[kg]$","$c_t[J/kg*K]$")) %>%
   kable_styling(position="center", latex_options = c("striped", "HOLD_position"))


```

W wyliczeniach przyjmowaliśmy za każdym razem:

```{r tabela_wart_stalych, message=FALSE, warning=FALSE}
stale <- simplify2array(list(c("Masa lodu [kg]","Masa kalorymetru [kg]","Ciepło właściwe wody [J/kg*K]", "Ciepło właściwe kalorymetru [J/kg*K]"), c(m_lodu,m_kalor,cw_h2o,cw_kalor)))
kable(stale, caption="Wartości stałych", format = "latex", escape = FALSE, align = 'c') %>%
   kable_styling(position="center", latex_options = c("striped", "HOLD_position"))


```

## Analiza niepewności pomiarowych

Otrzymane wartości ciepła topnienia lodu każdorazowo obarczone są pewną niepewnością obliczeniową typu B, która wynika z niedokładności urządzeń pomiarowych oraz niepewności wartości ciepła właściwego wody oraz kalorymetru, wyliczonych w poprzednich poleceniach. 

Niepewność typu B wartości ciepła topnienia lodu obliczymy metodą propagacji niepewności:


$$u_B(q_l)=\sqrt{
\begin{aligned}
(\frac{\partial{q_l}}{\partial{c_{wH2O}}})^2u_B^2(c_{wH2O}) + (\frac{\partial{q_l}}{\partial{m_{1H2O}}})^2u_B^2(m_{1H2O})+(\frac{\partial{q_l}}{\partial{c_{wk}}})^2u_B^2(c_{wk})+(\frac{\partial{q_l}}{\partial{m_l}})^2u_B^2(m_l)+ \\
(\frac{\partial{q_l}}{\partial{T_k}})^2u_B^2(T_k)+(\frac{\partial{q_l}}{\partial{T_{1H2O}}})^2u_B^2(T_{1H2O})
\end{aligned}}$$

Poszczególne pochodne cząstkowe wyrażają się wzorami:

```{r pochodne, message=FALSE, warning=FALSE}
pochodne <- simplify2array(list(c("$\\frac{\\partial{q_l}}{\\partial{c_{wH2O}}}$",
                                  "$\\frac{\\partial{q_l}}{\\partial{m_{1H2O}}}$",
                                  "$\\frac{\\partial{q_l}}{\\partial{c_{wk}}}$", 
                                  "$\\frac{\\partial{q_l}}{\\partial{m_l}}$",
                                  "$\\frac{\\partial{q_l}}{\\partial{T_k}}$",
                                  "$\\frac{\\partial{q_l}}{\\partial{T_{1H2O}}}$"),
                                c("$\\frac{m_{1H2O}(T_{1H2O}-T_k)}{m_l}-T_k$",
                                  "$\\frac{c_{wH2O}(T_{1H2O}-T_k)}{m_l}$",
                                  "$\\frac{m_k(T_{1H2O}-T_k)}{m_l}$",
                                  "$-\\frac{(m_{1H2O}c_{wH2O} + m_kc_{wk})(T_{1H2O}-T_k)}{m_l^2}$",
                                  "$\\frac{-(m_{1H2O}c_{wH2O}+m_kc_{wk})}{m_l}-c_{wH2O}$",
                                  "$\\frac{m_{1H2O}c_{wH2O}+m_kc_{wk}}{m_l}$")))

kable(pochodne, caption="Wzory pochodnych", format = "latex", escape = FALSE, align = 'c', booktabs = T,
  linesep = "\\addlinespace\\addlinespace") %>%
   kable_styling(position="center", latex_options = c("HOLD_position")) 


```

Natomiast ich wartości dla poszczególnych pomiarów są takie:

```{r pochodnewart, message=FALSE, warning=FALSE}
warts <- 1:20
warts <- cbind(warts, cwh2od(m1h2o = pomiary_mod[,3], cwh2o = cw_h2o, mk = m_kalor, cwk = cw_kalor, t1h2o = pomiary_mod[,1], tk = pomiary_mod[,2], ml = m_lodu))
warts <- cbind(warts, m1h2od(m1h2o = pomiary_mod[,3], cwh2o = cw_h2o, mk = m_kalor, cwk = cw_kalor, t1h2o = pomiary_mod[,1], tk = pomiary_mod[,2], ml = m_lodu))
warts <- cbind(warts, cwkd(m1h2o = pomiary_mod[,3], cwh2o = cw_h2o, mk = m_kalor, cwk = cw_kalor, t1h2o = pomiary_mod[,1], tk = pomiary_mod[,2], ml = m_lodu))
warts <- cbind(warts, mld(m1h2o = pomiary_mod[,3], cwh2o = cw_h2o, mk = m_kalor, cwk = cw_kalor, t1h2o = pomiary_mod[,1], tk = pomiary_mod[,2], ml = m_lodu))
warts <- cbind(warts, tkd(m1h2o = pomiary_mod[,3], cwh2o = cw_h2o, mk = m_kalor, cwk = cw_kalor, t1h2o = pomiary_mod[,1], tk = pomiary_mod[,2], ml = m_lodu))
warts <- cbind(warts, t1h2od(m1h2o = pomiary_mod[,3], cwh2o = cw_h2o, mk = m_kalor, cwk = cw_kalor, t1h2o = pomiary_mod[,1], tk = pomiary_mod[,2], ml = m_lodu))


kable(warts, caption="Wartości pochodnych", format = "latex", escape = FALSE, align = 'c', 
      col.names = c("Pomiar",
                    "$\\frac{\\partial{q_l}}{\\partial{c_{wH2O}}}$",
                    "$\\frac{\\partial{q_l}}{\\partial{m_{1H2O}}}$",
                    "$\\frac{\\partial{q_l}}{\\partial{c_{wk}}}$", 
                    "$\\frac{\\partial{q_l}}{\\partial{m_l}}$",
                    "$\\frac{\\partial{q_l}}{\\partial{T_k}}$",
                    "$\\frac{\\partial{q_l}}{\\partial{T_{1H2O}}}$")) %>%
   kable_styling(position="center", latex_options = c("striped", "HOLD_position"))

```

Przedstawmy teraz wyliczone wartości ciepła topnienia lodu wraz z ich niepewnościami.

```{r wyniki_niepewnosci, message=FALSE, warning=FALSE}
niepewnosc_cwh2o <- 1
niepewnosc_m1h2o <- 0.0001/sqrt(3)
niepewnosc_cwk <- 1
niepewnosc_ml <- 0.0001/sqrt(3)
niepewnosc_tk <- 0.0001/sqrt(3)
niepewnosc_t1h2o <- 0.0001/sqrt(3)
bledy <- sqrt(warts[,2]^2*niepewnosc_cwh2o^2 + warts[,3]^2*niepewnosc_m1h2o^2 + warts[,4]^2*niepewnosc_cwk^2 + warts[,5]^2*niepewnosc_ml^2 + warts[,6]^2*niepewnosc_tk^2 + warts[,7]^2*niepewnosc_t1h2o^2)

pomiary_mod <- cbind(pomiary_mod, bledy)

kable(pomiary_mod, caption="Wartości ciepła topnienia i niepewności", format = "latex", escape = FALSE, align = 'c', col.names = c("$T_p[C]$","$T_k[C]$","$m_{H2O}[kg]$","$c_t[J/kg*K]$", "$u_B(c_t)[J/kg*K]$")) %>%
   kable_styling(position="center", latex_options = c("striped", "HOLD_position"))
```

## Wynik

```{r wartosci, message=FALSE, warning=FALSE}
srednia <- mean(pomiary_mod[,4])
err <- max(pomiary_mod[,5])

```

Jako wynik naszych obliczeń weźmiemy średnią arytmetyczną wartości ciepła topnienia lodu, a jako niepewność pomiarową - największą z uzyskanych niepewności. W takim razie wyliczona przez nas wartość ciepła topnienia lodu wynosi: `r round(srednia, 2)`(`r round(err, 2)`)[J/kg*K].

